【裁判字號】    91,上訴,3374
【裁判日期】    920128
【裁判案由】    殺人未遂
【裁判全文】
臺灣高等法院刑事判決                          九十一年度上訴字第三三七四號
    上  訴  人  丙○○  男四十.
    即  被  告
    選任辯護人  楊致一  律師
右上訴人因殺人未遂案件，不服臺灣桃園地方法院九十一年度訴緝字第二二號，中華
民國九十一年八月二十一日第一審判決（起訴案號：臺灣桃園地方法院檢察署九十年
度偵字第九二三一號），提起上訴，本院判決如左：
    主      文
上訴駁回。
    事      實
一、丙○○於民國九十年四月中旬某日，與綽號「阿豐」（正確年籍姓名不詳）發生
    爭執時遭甲○○推倒，遂要求甲○○給付新臺幣（下同）十萬元解決，因甲○○
    未加理會，丙○○竟於九十年四月十九日晚間九時三十分許（起訴書略載為九時
    許），與其兄曾琳財（已死亡）共同基於殺人之犯意聯絡，由丙○○持塑膠袋（
    內置西瓜一顆，並預藏西瓜刀一把），前往桃園縣八德市○○路○段一八九巷二
    九弄（起訴書誤載為一八九二七弄）四衖十一號甲○○住處，甲○○之妻乙○○
    開門後，丙○○與曾琳財進入屋內，丙○○見甲○○仍躺在沙發上休息，即詢問
    「那件事，你想怎樣？」，因甲○○回稱「那你要怎樣」，曾琳財聞言即稱「幹
    你娘，讓你死！」，丙○○隨即拿出預藏之西瓜刀朝甲○○頸部左側由上往下砍
    殺（甲○○左頸部受有切割傷長十三公分、深及肌肉），乙○○聞聲查覺後請曾
    琳財阻止，竟遭曾琳財阻攔，甲○○嗣雖坐起，惟仍遭丙○○繼續持刀由上往下
    朝其頭臉部繼續揮砍數刀，使甲○○再受有右頰部切割傷長十八公分（深及顏面
    咀嚼肌肉）、左頰部切割傷長八公分、左眼旁及下方有切割傷多處，其中一處為
    三道切割傷相接（分別長達三公分、四公分、五公分）、其下一處切割傷長二公
    分、左額頂部切割傷長達七公分、左耳切割傷，嗣因甲○○奮力反抗，終以身軀
    壓住丙○○，乙○○趁隙上前搶下西瓜刀，丙○○、曾琳財始迅速離去，甲○○
    則當場倒臥於血泊之中，警員據報前往處理扣得丙○○遺留之西瓜刀乙把、汽車
    鑰匙乙串，甲○○則由乙○○送醫救治，始悻免於死亡。
二、案經桃園縣警察局八德分局報告臺灣桃園地方法院檢察署檢察官偵查起訴。
    理      由
一、訊之被告丙○○，固坦承於九十年四月十九日晚間，偕同曾琳財前往被害人甲○○住處，於停留於被害人住處期間，曾持西瓜刀劃傷被害人甲○○臉部後離去等
    事實，然矢口否認與曾琳財具有共同殺人之意圖，且以西瓜刀原即置於甲○○住
    處客廳桌上，因甲○○衝過去欲加以毆打，渠乃持該西瓜刀，嗣於拉扯之際，不
    慎劃傷甲○○云云置辯。惟查：
    (一)甲○○於右揭時地遭被告丙○○持西瓜刀殺傷，造成甲○○左頸部切割傷（長
      十三公分、深及肌肉）、右頰部切割傷（長十八公分、深及顏面咀嚼肌肉）、
      左頰部切割傷（長八公分）、左眼旁及下方有切割傷多處，其中一處為三道切
      割傷相接（分別長達三公分、四公分、五公分）、其下一處切割傷（長二公分
      ）、左額頂部切割傷（長七公分）、左耳切割傷，除據被害人甲○○迭於警訊
      、偵查及原審時指述明確，並有卷附診斷證明書、長庚紀念醫院11.6.長庚
      院法字第０九四０號函（含圖示及照片影本）可憑（偵查卷第十六頁；原審訴
      字卷第二四至二七頁），復有西瓜刀一把扣案可資佐證。
    (二)甲○○身體右揭傷勢，均為被告丙○○持扣案西瓜刀砍殺所造成，業據被害人
      甲○○於警訊中陳稱「我起身後，我聽到他對我說『你如何解決上述情事』，
      我回答『那你要怎樣』。」、「當我回答『那你要怎樣』的話後，隨即拿刀向
      我砍傷。」、「持西瓜刀向我的頸部左側由上往下砍傷。」、「第一刀砍向我
      之後，隨即第二刀就繼續砍傷我右臉部位，共砍了我五、六刀。」（偵查卷第
      四頁反面、第五頁），並於警員提示被告丙○○所使用桃園縣營業小客車駕駛
      人執業登記證影本（偵查卷第十一頁）辨識後，確認被告即為警訊中所指持刀
      行兇之人（同上卷第五頁）；於檢察官偵查時稱「（告何人何事）告丙○○殺
      人。」、「（經過？）4.19.晚上九點左右，我當時在我家的沙發上睡覺，他
      到我家說要找我，我老婆就開門讓他進來，一進來就問我『前天那個事情，你
      想怎樣』，因為前天我去桃園火車站載我女兒，看到他和我朋友在吵架，我去
      勸架，我不小心將他推倒，他叫我在那等，但我見狀就走了，沒想到同日下午
      又在大同路被他遇到，他說『早上的事，要十萬解決，不然要我好看』，我不
      害怕，不想管他就走了，沒想到十九日就跑到我家找我，所以那天我就問他，
      你想怎樣，當時和他一同來的另一個人就說了一聲『幹你娘，讓你死』之後，
      丙○○就拿西瓜刀，向我頸部砍殺，我的頸部受傷後，就從沙發坐起，未料他
      又向我臉部再砍一刀，就很害怕，之後又連續向我頭部連砍四、五刀，而使我
      臉部受傷，我奮力反抗，將丙○○壓在沙發上，我老婆見狀奪下刀子，並到外
      面呼救。」（偵查卷第三三頁反面至三五頁反面）；於原審指稱「當時我在客
      廳的沙發上睡覺，被告和他的朋友來敲門，我太太開門，被告問我『你上回那
      件事要如何解決』，我說『那你想怎麼樣』，後來就聽到一聲『幹你娘，給你
      死』，好像是和他來的那個人說的，被告來的時候就有帶西瓜刀，此時他就將
      西瓜刀拿出來，從我左頸部由上往下砍，之後我坐起來，他又持刀從我右臉部
      由上往下劃下來，之後他用刀往我臉部一直砍，有的砍到，有的沒砍到，我頭
      、臉部的傷痕有三、四刀，我不清楚他一共砍幾刀。之後我撲過去，把他壓倒
      。」（原審訴字卷第十三頁）。證人即被害人配偶乙○○於警訊中亦證稱「因
      我聽到門外有人敲門，並詢問之人『你要找誰』，門外之人回答我『我要找你
      先生』，我不疑有他，就將門打開。」、「共有兩名中年男子進入，殺傷我先
      生的男子，身材瘦高，身高約一六八公分，穿深色外套。另一男子身材微胖、
      壯碩，身高約一七０公分，穿著深色襯衫、象牙色長褲，前述身高瘦高之男子
      攜帶一粒小玉西瓜及西瓜刀，用塑膠袋進入家中。」、「瘦高男子是用西瓜刀
      由上往下砍向我先生之頸部。」（偵查卷第七頁正反面）；於檢察官偵查時證
      稱「曾有琳及另一個人進來要找我先生，我看到他有帶西瓜及刀，我以為是我
      先生朋友，我就去拿飲料給他們喝，之後聽到『幹你娘，讓你死』的話，我就
      出來看，發現我先生受傷，我要上前阻止，但被丙○○隨行朋友阻攔，我要到
      外面求救，他也阻止我，鄰居說身上有刀，不敢進來，我只好再進門，就看到
      我先生將丙○○壓著，我就將刀奪下。」（偵查卷第三四頁反面、三五頁）；
      於原審證稱「進來二人，他們帶一個西瓜及西瓜刀，西瓜刀是被告拿的，他們
      進來後把西瓜刀放在桌子下面，我去廚房拿飲料要給他們喝，忽然聽到一聲『
      幹你娘，給他死』，我趕快到客廳去，看到我先生已經被被告砍下去，我叫被
      告的朋友趕快阻止被告，我並要靠近，他的朋友不讓我靠近，也未阻止被告，
      我趕快到戶外求救，被告的朋友也隨後追來，我的鄰居因為被告有持刀，沒有
      人敢靠近，後來我看到我先生跟被告在沙發上翻來翻去，後來被告被我先生制
      服，我就去把被告手上的刀搶下來。」（訴字卷第十五頁）、「西瓜刀是被告
      拿的，被告進來的時候就拿西瓜及西瓜刀放在一個袋子裡，並將袋子放在桌上
      ，我看到有刀子要去拿，他就把整個袋子放到桌下，我先生還躺在沙發上睡覺
      ，他就說『不然你現在是要怎樣』，之後罵三字經，然後從桌下拿起刀揮下去
      ，當時我先生還躺在沙發上，我先生趕快爬起來，他第二刀又砍下去，後來因
      為我先生已起來，就壓住他的肩膀，雙方還有掙扎來掙扎去，此時我先生又被
      他砍。」（訴緝卷第二八頁）；於本院調查時具結證稱「（於何情況下將被告
      手上的刀子拿下來）當時被告被我先生面對面壓在沙發上，我先生一手壓住被
      告右肩膀，一手抓住被告左手上手臂，被告刀子拿在左手，還有在晃動。刀子
      是被告帶來的，當時他將刀子與西瓜放在一個袋子裡提進來。」（本院卷第二
      五頁）等語。綜上證人乙○○於警訊、偵查、原審及本院調查時歷次證述內容
      ，雖其中在原審就被告進入屋內後，將西瓜刀先置於桌下或桌上乙節有所不同
      ，然就目擊被告持西瓜刀砍殺被害人甲○○部分，核其歷次證述並無不一，且
與被害人甲○○所為歷次指述相符，再參之卷附被害人身體受傷後之診斷證明
      書及醫院函覆內容所載多處傷勢，被告於本院辯稱係於與甲○○拉扯之際失慎
      傷暨其於本院調查時所稱「是纏鬥的時候劃到的，只劃到一刀，劃到他右邊。
      」（本院卷第三九頁），核與事實即屬有間，應認被害人甲○○所為遭被告持
      扣案西瓜刀接續砍殺之指述，確屬實在。至被告於原審提出診斷證明書上固載
      右腕骨骨折，然證人乙○○於本院調查時，業指明被告係以左手持西瓜刀，且
      被告亦自承渠被甲○○壓住後，乙○○始趨前將刀子取走無訛（本院卷第三九
      頁），自不得僅因渠當時右手受傷，且片面擷取證人乙○○於警訊中所為證詞
      中指稱被告當時係以右手持刀與事實不符，遽行推測被告並無持西瓜刀砍殺被
      害人之行為。
    (三)被告雖否認具有殺害甲○○之意圖，並以扣案西瓜刀原即置於被害人住處客廳
      桌上云云置辯。惟查，被告於九十年四月十八日業已夥同不詳姓名男子二人前
      往被害人住處探視，因被害人不在家始行離去，業為被告於原審及本院審理時
      自承在卷，並經原審勘驗現場所拍攝錄影帶內容查證明確（訴緝卷第五三頁）
      ，依被告於十八日、十九日接續分別夥同他人前往被害人住處，且於十九日進
      入被害人住處後即引發本件事端之情形，顯見並非自始即基於以平和手段解決
      爭端之意圖。次查，原審勘驗現場所拍攝錄影帶結果，該錄影帶內容為「一第
      一段內容為夜間，有二名男子自一自小客車出來，其中後一人拿一類似袋子內
      裝似西瓜之物進入畫面右側住宅，其後一女子跑出，狀似慌張從某一戶跑出來
      ，並大聲呼救狀，有一男子跟在其後方，之後許多人分別到該戶探望。」，且
      據被告自承「第一段自小客車走出的男子即我跟我哥哥，拿袋子的是我哥哥，
      裡面裝什麼我不清楚，跟在該女子後面男子即是我哥哥。」，雖依錄影帶內容
      並未能明確辨識被告與曾琳財於進入屋內時攜帶西瓜刀，然據被告於原審及本
      院調查審理時所為陳述，渠係遭被害人造成受傷始前往被害人住處理論，且於
      原審提出上載「右腕骨骨折；前胸、右腕擦傷；頭部外傷」之診斷證明書資為
      證明（訴緝卷第二二頁），是於渠甫遭被害人加害致身體受傷之情形下，自無
      由身體受傷之人攜帶水果前往肇事者家中談論解決方案之可能，被告復與其兄
      曾琳財攜帶西瓜前往肇事者即本件被害人住處，所為核與常理至屬相悖，是被
      告與曾琳財顯係基於其他目的始以袋子攜帶西瓜前往，至屬灼然，參之證人乙○○於警訊及偵審中所為證述，自足以證明扣案西瓜刀確係被告與曾琳財攜帶
      前往。再查，依右揭卷附診斷證明書及醫院函覆資料，被害人遭被告持扣案西
      瓜刀砍殺，所造成多處刀傷，傷勢均集中於頭部及頸部，而頭部及頸部屬人體
      要害，乃一般人所具之通常知識，被告持西瓜刀朝被害人頸部及頭部要害部位
      接續砍殺，且被害人甲○○於送醫急診時，有休克現象，有長庚紀念醫院所出
      具診斷證明書在卷（偵查卷第十六頁），自足徵被告於持西瓜刀砍殺時，確有
      戕害被害人生命之意圖，而被告接續多次持刀砍殺被害人，亦足見其殺人犯意
      之堅，雖被害人嗣後經送醫救治悻免於死亡，然未能免於其殺人未遂罪責。
    (四)被告夥同曾琳財前往被害人住處實施右揭殺人行為，雖曾琳財已死亡而無法傳
      喚（訴緝卷第六八頁法務部戶役政連結作業系統查詢資料），然由被告於事前
      備妥袋子裝盛之西瓜，藉以掩飾同時攜帶西瓜刀之事實，顯見該次行為係經縝
      密計劃而為，又曾琳財確當場揚言要讓被害人死亡，業據證人乙○○迭於警訊
      及偵審中證述明確，再參之右揭勘驗現場錄影帶結果，曾琳財於證人乙○○跑
      出屋外呼救時，確亦隨於其後，則被告與曾琳財間，就右揭殺人未遂行為，確
      有犯意聯絡及行為分擔，至臻明確。
    綜右事證，被告所為否認犯罪之辯解，核屬卸責之詞，並不足採信，被告右揭犯
    罪行為，已經證明，應依法論科。
二、核被告右揭行為，係刑法第二百七十一條第二項、第一項殺人未遂罪，被告已著
    手殺人犯罪行為而不遂，為未遂犯，爰依刑法第二十六條前段規定減輕其刑，被
    告與曾琳財之間，具有犯意聯絡及行為分擔，為共同正犯。原審法院經審理結果
    ，認被告犯罪事證明確，援引刑法第二百七十一條第二項、第一項、第二十八條
    、第二十六條前段規定，經審酌被告僅因細故即萌殺意，其手段殘忍，惡性深重
    ，危害社會治安甚鉅，且迄未與被害人和解，及其犯罪後態度等，併敘明公訴人
    雖對被告求處無期徒刑之重刑，惟矧被告為其家庭主要之經濟支柱，其須扶養患
    有精神分裂症之姐姐邱曾鳳嬌、及高齡七十餘歲之父親曾榮春等人，業據被告於
    原審提出邱曾鳳嬌之診斷證明書影本、曾榮春之身分證影本附卷可憑，且被害人
    於勸架時將被告推倒，未妥善處理，迨被告前往理論時，言語亦不無挑釁意味等
    情，認對被告判處無期徒刑尚屬過苛，判處被告有期徒刑七年，並以扣案被告行
    兇所用的西瓜刀一把，被害人甲○○及證人乙○○雖陳稱該刀是被告帶去其住處
    ，惟並無證據足證該刀係被告或其兄曾琳財所有，另扣案之汽車鑰匙乙串，非為
    被告供犯罪所用之物，核與本件犯罪無關，均不為併沒收之諭知，核原審判決認
    事用法，並無不當或違法，量刑亦屬妥適。被告否認犯罪提起上訴，為無理由，
    應予駁回。
據上論斷，應依刑事訴訟法第三百六十八條判決如主文。
本案經檢察官吳慎志到庭執行職務
中    華    民    國      九十二      年      一      月     二十八     日
                            臺灣高等法院刑事第十九庭
                                審判長法  官  許  國  宏
                                      法  官  洪  光  燦
                                      法  官  林  勤  純
右正本證明與原本無異。
如不服本判決應於收受送達後十日內向本院提出上訴書狀，未附理由時應於提起上訴
後十日內向本院補具上訴理由書狀（均應按他造人數提出繕本）。
                                      書記官  葉  瑩  庭
中    華    民    國      九十二      年      一      月     二十九     日
附論罪科刑依據之法條
刑法第二百七十一條：
殺人者，處死刑、無期徒刑或十年以上有期徒刑。
前項之未遂犯罰之
預備犯第一項之罪者，處二年以下有期徒刑。


司法院資訊處製作；財團法人民間司法改革基金會備份。
